臺北高等行政法院判決
　　　　　　　　　　　　　　　93年度簡字第01446號
原　　　告　甲○○
被　　　告　勞工保險局
代　表　人　乙○（總經理）
訴訟代理人　丙○○
　　　　　　丁○○
上列當事人間因勞保事件，原告不服行政院勞工委員會中華民國
92年12月24日勞訴字第0920058780號訴願決定，提起行政訴訟。
本院判決如下：
　　主  文
原告之訴駁回。
訴訟費用由原告負擔。
　　事  實  及  理  由
一、事實概要：原告甲○○以其於89年間因車禍致左顏面受傷，
    於92年4月25日檢據向被告勞工保險局申請殘廢給付。案經
    被告審查，以其殘廢程度未達勞工保險殘廢給付標準表 (
    下稱殘廢給付標準表)之請領標準，於92年6月9日以保給殘
    字第19261611131號函核定否准所請殘廢給付。原告不服，
    向勞工保險監理委員會申請審議，經該會審定申請審議駁回
    後，提起訴願，亦經決定駁回，遂提本件行政訴訟。
二、本件原告起訴時，被告之代表為廖碧英，嗣於訴訟中先後變
    更為蔡吉安、乙○，茲據新任代表人聲明承受訴訟，於法尚
    無不合，應予准許。又原告因不服被告否准其申請按殘廢給
    付標準表第57項規定核給殘廢給付新台幣 (下同)121,000元
    之處分，而提起行政訴訟，依行政訴訟法第219條第3項第3
    款及第2項之規定，應適用簡易訴訟程序，爰不經言詞辯論
    ，逕行判決，均合先敘明。
三、原告起訴意旨略稱：其因車禍致顏面受傷，經治療後，左臉
    仍遺存像豬耙一樣約30公分之疤痕，已符合殘廢給付標準表
    第57項及該障害系列附註之規定，被告所聘之專科醫師並無
    法定審定權，且其未看過原告本人，如何能依原告之照片，
    即判斷原告之臉部疤痕平整，被告未另行指定醫院複檢，逕
    認原告之殘廢程度未達殘廢給付標準表之請領標準，顯有違
    法等語。
四、經查：
    (一)按「被保險人因普通傷害或罹患普通疾病，經治療終止後
      ，如身體遺存障害，適合殘廢給付標準表規定之項目，並
      經保險人自設或特約醫院診斷為永久殘廢者，得按其平均
      月投保薪資，依同表規定之殘廢等級及給付標準，一次請
      領殘廢補助費，殘廢給付標準表如附表二。被保險人領取
      普通傷病給付期滿，或其所患普通傷病經治療一年以上尚
      未痊癒，如身體遺存障害，適合殘廢給付標準表規定之項
      目，並經保險人自設或特約醫院診斷為永不能復原者，得
      比照前項規定辦理。」勞工保險條例第53條定有明文。復
      按，殘廢給付標準表「頭、臉、頸障害系列」第57項規定
      ：「頭部、顏面部或頸部受損壞致遺存顯著醜形者。殘廢
      等級第10級，給付標準220日。」又「一頭部、顏面部及
      頸部之醜形係指本表前列眼臉、鼻及耳廓缺損以外，遺存
      於頭部、臉部及頸部日常露出有礙外觀之醜形者。二「顯
      著醜形」依左列範圍為準：(一)在頭部遺存手掌大（不包括
      五指）以上之癥痕者。(二)在顏面部遺存雞卵大以上之癥痕
      或5公分以上之不規則線狀痕，或直徑3公分以上之組織凹
      陷（與人相遇時可引起他人注意之程度）者。(三)在頸部遺
      存手掌大（不包括含五指）以上之癥痕者。(四)女性被保險
      人按第 8等級給付。」亦為同表頭、臉、頸障害系列附註
      一二所明定。
    (二)次按，殘廢診斷書所載之殘廢程度，為出具該診斷書之醫
      師個人判斷意見，被告審核殘廢給付時，除審酌被保險人
      或受益人檢附之保險資料、診斷書等書面資料外，如認有
      必要，亦得通知出具診斷書之醫院診所檢送必要之有關診
      療病歷等相關文件，綜合審定被保險人之殘廢等級，自不
      受申請人提之出殘廢診斷書記載所拘束，此觀諸勞工保險
      條例第二十八條及同條例施行細則第六十一條規定甚明。
    (三)本件原告因車禍致左顏面受傷，於92年4月25日向被告申
      請殘廢給付，據其申請時所檢據佳里綜合醫院92年4月19
      日出具之殘廢診斷書，就原告之殘廢詳況固勾選記載：「
      顏面部遺存雞卵大瘢痕或五公分以上不規則線狀痕，或直
      徑三公分以上組織凹陷（與他人相遇時可引起他人注意）
      者。」等情，惟被告將原告前開診斷書及其提供之個人彩
      色近照，送請專科醫師審查意見略以：「依所附照片顯示
      ，病患顏面存留之疤痕規則平整，亦無組織凹陷，與給付
      標準不合。」等語，此有前開殘廢診斷書、專科醫師審查
      意見表及原告照片附原處分卷可稽。故被告依前開證據，
      綜合審定原告之顏面並未遺存前揭殘廢給付標準表「頭、
      臉、頸部障害系列」附註二之(二)所定顏面部遺存顯著醜形
      之障害狀態，而否准其殘廢給付之申請，於法洵無不合。
      又原告不服前開核定，向勞工保險監理委員會申請審議，
      經該會將原告之診斷書及照片送請專業醫師審查結果，亦
      認：依原告所附照片為左頰癒合良好之疤痕，無組織凹陷
      ，亦未遺存不規則線狀痕等情，並有該專業醫師審查意見
      附原審定卷可稽，益證原告因車禍致顏面受傷，並未遺存
      顯著醜形之障害狀態，其殘廢程度尚未達殘廢給付標準表
      第57項所規定之給付標準至明。原告徒執其臉部遺有疤痕
      及前開診斷書記載其符合該殘廢等級，認被告即應按該等
      級該等級核給殘廢給付，自不足採。
    (四)又按，「行政機關應依職權調查證據，不受當事人主張之
      拘束，對當事人有利及不利事項一律注意。」「行政機關
      得選定適當之人為鑑定。」行政程序法第三十六條及第四
      十條第一項分別定有明文。被告係勞工保險之保險人，於
      當事人向其提出勞工保險各項給付申請時，被告自有開始
      行政程序，並有前揭依職權調查證據之義務，且於遇有醫
      理上之諸疑義時，得以具有專業知識之第三人即專科醫師
      ，於行政程序中陳述關於特別法規或經驗定則之意見，而
      以其陳述為證據之用。是被告於行政程序中將有待進一步
      調查之案件，請其特約專科醫師陳述醫學上之意見以為證
      據，於法並無不合，尚無原告所指法定審定權之疑義，況
      被告係依原告所提殘廢診斷書及參酌專科醫師之專業意見
      ，並綜合審查原告前揭殘廢之程度而為終局之核定，原告
      執稱逕依特約專科醫師審查意見核定其殘廢等級云云，亦
      有誤會，核無足取。
    (五)末按，勞工保險條例第五十六條固規定，保險人於審核殘
      廢給付認為有複檢必要時，得另行指定醫院或醫師複檢。
      惟該規定並非強制規定，被告調查相關資料，如認事實明
      確足以判斷是否核付，自可不另行指定醫院或醫師複檢，
      原告訴稱被告未另行指定醫院複檢，於法有違云云，亦非
      有據。
五、綜上所述，原處分於法並無違誤，審議審定、訴願決定遞予
    維持，亦無不合，原告仍執前詞，訴請撤銷，並請求被告按
    殘廢給付標準表第57項所定殘廢等級核給121,000元之殘廢
    給付，均無理由，應予駁回。
據上論結，本件原告之訴為無理由，爰依行政訴訟法第98條第3
項前段，判決如主文。
中　　華　　民　　國　　94　　年　 　2　　月　　1　　 日
                           第四庭  法  官　蕭惠芳
上為正本係照原本作成。
本件以訴訟事件所涉及之法律見解具有原則性者為限，始得於本
判決送達後20日內向本院提出上訴狀並表明上訴理由，如已於本
判決宣示後送達前提起上訴者，應於判決送達後20日內補具上訴
理由（均按他造人數附繕本），且經最高行政法院許可後方得上
訴。
中　　華　　民　　國　　94　　年　 　2　　月　　2　　 日
            　　　　　　　　   　　書記官  李淑貞
